【裁判字號】    98,交易,710
【裁判日期】    981231
【裁判案由】    業務過失傷害
【裁判全文】
臺灣臺北地方法院刑事判決             98年度交易字第710號
公  訴  人  臺灣臺北地方法院檢察署檢察官
被      告  丙○○
上列被告因業務過失傷害案件，經檢察官提起公訴（九十八年度
偵字第一八三○二號），本院判決如下：
    主    文
丙○○從事業務之人，因業務上之過失傷害人，處有期徒刑月
，如易科罰金，以新臺幣壹仟元折算壹日。
    犯罪事實
一、丙○○為大都會汽車客運股份有限公司之公車司機，平日係
    以駕駛營業用大客車為業，為從事駕駛業務之人，於民國九
    十八年四月十六日下午五時四十分許，駕駛車牌號碼三三二
    —ＡＢ號營業大客車，沿臺北巿大安區○○○路由北向南方
    向行駛，於行近臺北巿大安區○○○路與四維路七六巷口附
    近時，為停靠公車站牌搭載乘車民眾，乃將上開營業大客車
    停放在臺北巿大安區○○○路與四維路七六巷口附近之敦化
    南路慢車道上，嗣搭載完乘車民眾後，欲駕駛前開營業大客
    車起步往左駛入臺北巿大安區○○○路由北向南方向之中間
    車道行駛離去時，本應注意車輛起駛前，應顯示方向燈，注
    意前後左右有無障礙或車輛行人，並應讓行進中之車輛行人
    優先通行，而依當時為天候雨、傍晚有照明，道路路面狀況
    濕潤、無缺陷、無障礙物，且視距良好之市區○○道路，並
    無不能注意之情事，竟疏未顯示方向燈，並確實察看左後方
    有無來車，即貿然駕駛上開營業大客車起步駛入臺北巿大安
    區○○○路由北向南方向之中間車道，適有乙○○騎乘其所
    有車牌號碼ＡＺＵ—三三一號普通重型機車，沿同路段由北
    往南方向之中間車道行駛至該處，見狀緊急煞車，惟因天候
    雨，道路路面濕潤，造成乙○○騎乘之前開重型機車人、車
    倒地，乙○○因而受有臉部四乘以一公分瘀青、右手零點五
    乘以零點五公分擦傷及左腳五乘以四公分瘀青之傷害。
二、案經乙○○訴由臺北市政府警察局大安分局報請臺灣臺北地
    方法院檢察署檢察官偵查起訴。
    理    由
壹、證據能力部分：
  一、按被告以外之人於偵查中向檢察官所為之陳述，除顯有不
      可信之情況者外，得為證據，刑事訴訟法第一百五十九條
      之一第二項亦有明定。查，告訴人乙○○、證人甲○○於
      九十八年八月二十四日、十一月二十三日偵查中分別以證
      人身分具結向檢察官所為之證述，均無何顯不可信之情況
      ，依前開規定，均得為證據。
  二、按被告以外之人於審判外之言詞或書面陳述，除法律有規
      定者外，不得作為證據。被告以外之人於審判外之陳述，
      雖不符前四條之規定，而經當事人於審判程序同意做為證
      據，法院審酌該言詞陳述或書面陳述作成時之情況，認為
      適當者，亦得為證據。當事人、代理人或辯護人於法院調
      查證據時，知有刑事訴訟法第一百五十九條第一項不得為
      證據之情形，而未於言詞辯論終結前聲明異議者，視為有
      前項之同意，刑事訴訟法第一百五十九條第一項、第一百
      五十九條之五分別定有明文。查，本院認定事實所憑之證
      據，部分屬傳聞證據，惟檢察官及被告丙○○均未於本院
      言詞辯論終結前聲明異議，本院審酌該等言詞或書面陳述
      作成之情況，並無非出於任意性或不正取供，或違法或不
      當情事，且客觀上亦無不可信之情況，堪認為適當，依刑
      事訴訟法第一百五十九條之五第二項規定，均得作為證據
      ，先予敘明。
貳、實體部分：
  一、訊據被告固坦承其於前揭時間，駕駛上開營業大小客車，
      行近臺北巿大安區○○○路與四維路七六巷口附近時，曾
      停靠公車站牌搭載乘車民眾之事實，惟矢口否認有何業務
      過失傷害之犯行，辯稱：伊起步速度不可能很快，也一定
      有打方向燈，打方向燈是瞬間的事情，告訴人離伊後面還
      有一段距離，伊看不到，也不知道此事云云。經查：
  （一）前揭犯罪事實，業經告訴人先於九十八年六月十六日警
        詢時供稱：伊曾於九十八年四月十六日下午五時四十分
        許，騎乘ＡＺＵ—三三一號重機車，沿臺北巿大安區○
        ○○路北向南方向行駛至肇事路口，與三三二—ＡＢ號
        公車發生車禍。當時伊係騎乘ＡＺＵ—三三一號重機車
        ，沿臺北市大安區○○○路北往南方向第二線慢車道行
        駛至肇事路口，而三三二—ＡＢ號公車原係停靠在左側
        讓該車乘客下車，隨後未切打方向燈旋即逕往左側行駛
        ，伊見狀時立即煞車並欲向左側行駛，可是當時天雨路
        滑，致伊機車在白色標線上失控打滑而倒地，造成伊左
        側臉部、手部及腳步瘀青、疼痛、右手側掌擦傷等傷勢
        等語；復於九十八年八月二十四日偵查中以證人身分到
        庭證稱：九十八年四月十六日下午五時四十分許，在臺
        北巿大安區○○○路與四維路七六巷口騎乘ＡＺＵ—三
        三一號重機車，因閃避被告所駕駛三三二—ＡＢ號大客
        車不慎滑倒受傷。因為他沒有打方向燈，直接從伊右方
        車道切到伊的前方，該處有三線車道，伊騎在中線，被
        告突然從外側車道往中間車道切入，伊在他車尾左後方
        三公尺內，本能反應就急煞車，往左邊閃，當時又下雨
        就摔倒了，受有擦傷、挫傷、左側臉部有麻刺感等語；
        又於本院九十八年十二月二十九日審判期日中以證人身
        分到庭證稱：九十八年四月十六日下午五時四十分，伊
        在敦化南路一段三四六號前面，四維路巷口，騎車往新
        店方向行駛，當時被告駕駛公車突然由外側車道往伊騎
        的內側車道切，沒有打方向燈，致伊煞車不及而摔倒等
        語明確，並有驗傷診斷書、道路交通事故現場圖、臺北
        市政府警察局大安分局交通分隊道路交通事故補充資料
        表、臺北市政府警察局大安分局交通分隊交通事故談話
        紀錄表、道路交通事故調查報告表（一）、道路交通事
        故調查報告表（二）、車損照片、臺北市政府警察局大
        安分局九十八年十一月十八日北市警安分刑字第○九八
        三四○八九五○○號函及其檢附現場照片等件在卷可稽
        ，堪可採信。
  （二）被告雖以前開情詞置辯。然查，被告於本院九十八年十
        二月二十三日準備程序期日中自承：伊看不到後面，伊
        後面沒有長眼睛，怎麼知道，伊要頭很出來才看的到後
        面，伊車子在伊後面，伊就看不到等語，又證人即目睹
        事故發生之甲○○於九十八年十一月二十三日偵查中到
        庭證稱：本件事故發生時，伊剛好騎乘機車在後面目擊
        。當時公車靠站停在路邊載乘客，載完乘客，沒有打方
        向燈，很快往走邊切到中間車道，當時有下雨，地上很
        滑，後方告訴人的機車剛好在公車後面很近，約一公尺
        左右，告訴人就剎車，就滑倒，當時現在有三個車道，
        伊跟告訴人都騎在中間車道，伊騎在她後面等語無訛，
        是被告前開所辯顯屬事後卸責之詞，不足採信。
  （三）按車輛起駛前應顯示方向燈，注意前後左右有無障礙或
        車輛行人，並應讓行進中之車輛行人優先通行，道路交
        通安全規則第八十九條第一項第六款定有明文。本件本
        件被告為營業大客車駕駛人，於上開時間、地點，駕駛
        營業大客車，自臺北巿大安區○○○路與四維路七六巷
        口附近之敦化南路慢車道上起步往左駛入臺北巿大安區
        ○○○路由北向南方向之中間車道行駛離去時，自應遵
        守前揭道路交通安全規則之規定，且依當時為天候雨、
        傍晚有照明，道路路面狀況濕潤、無缺陷、無障礙物，
        且視距良好之市區○○道路，並無不能注意之情況，竟
        疏未顯示方向燈，並確實察看左後方有無來車，即貿然
        駕駛上開營業大客車起步駛入臺北巿大安區○○○路由
        北向南方向之中間車道，致使騎乘前開重型機車在其後
        方之告訴人緊急剎車，惟因天候雨，道路路面濕潤，造
        成告訴人騎乘之前開重型機車人、車倒地，其對本件事
        故之發生有過失甚為明確。又告訴人受有臉部四乘以一
        公分瘀青、右手零點五乘以零點五公分擦傷及左腳五乘
        以四公分瘀青之傷害一情，已如前述，而其前開所受之
        傷害與被告之過失間亦有相當因果關係，至為灼然。
  （四）綜上所述，被告所辯無非推諉卸責之詞，不足採信。本
        件事證明確，被告犯行堪予認定，應依法論科。
  二、按刑法上所謂業務，係指個人基於其社會地位繼續反覆所
      執行之事務，包括主要業務及其附隨之準備工作與輔助事
      務在內；汽車駕駛人之駕駛工作，乃隨時可致他人身體生
      命於危險之行為，並係具有將該行為繼續，反覆行使之地
      位之人，因此應有經常注意俾免他人於危險之特別注意義
      務，最高法院七十五年臺上字第一六八五號、八十九年臺
      上字第八○七五號分別著有判例意旨可資參照。本件被告
      平日係以駕駛營業大客車為業，為從事駕駛業務之人，是
      其駕駛營業大客車肇事過失致人於傷，核被告所為，係犯
      刑法第二百八十四條第二項前段之業務過失傷害罪。爰審
      酌被告前未曾因故意犯罪受有期徒刑以上刑之宣告，素行
      尚可，此有臺灣高等法院被告前案紀錄表一份在卷可憑，
      因一時疏忽，未遵守道路交通安全規則因而肇事，對告訴
      人所造成之傷害非輕，犯後否認犯行，一再飾詞卸責，未
      見悔意反省，態度不佳，迄今未能與告訴人就民事賠償達
      成和解，兼衡其品行、智識程度、生活狀況等一切情狀，
      量處如主文所示之刑，併諭知易科罰金之折算標準。
據上論斷，應依刑事訴訟法第二百八十四條之一、第二百九十九
條第一項前段，刑法第二百八十四條第二項前段、第四十一條第
一項前段，刑法施行法第一條之一第一項、第二項前段，判決如
主文。
本件經檢察官申心蓓到庭執行職務
中    華    民    國    98    年    12    月    31    日
                臺灣臺北地方法院交通法庭
                    法      官  雷淑雯
以上正本證明與原本無異。
如不服本判決，應於判決送達後十日內向本院提出上訴狀（應抄
附繕本）。告訴人或被害人如對於本判決不服者，應具備理由請
求檢察官上訴，其上訴期間之計算係以檢察官收受判決正本之日
期為準。
                    書  記  官  胡詩唯
中    華    民    國    98    年    12    月    31    日
附錄本案論罪科刑法條全文
中華民國刑法第二百八十四條
因過失傷害人者，處六月以下有期徒刑、拘役或五百元以下罰金
，致重傷者，處一年以下有期徒刑、拘役或五百元以下罰金。
從事業務之人，因業務上之過失傷害人者，處一年以下有期徒刑
、拘役或一千元以下罰金，致重傷者，處三年以下有期徒刑、拘
役或二千元以下罰金。

司法院資訊處製作；財團法人民間司法改革基金會備份。
